【裁判字號】    89,易,928
【裁判日期】    890613
【裁判案由】    贓物
【裁判全文】
台灣台北地方法院刑事判決                          八十九年度易字第九二八號
    公  訴  人  臺灣臺北地方法院檢察署檢察官
    被      告  丙○○
右列被告因贓物案件，經檢察官提起公訴（八十八年度偵字第一六九一九號），本院
判決如左：
    主  文
丙○○無罪。
    理  由
一、公訴意旨略以：被告丙○○明知甲○○（另案通緝中）於民國八十八年七月十七
    日，在台北市○○街三十四號前向其兜售之洋酒尊豪及百齡罈各七十二瓶係屬來
    路不明之贓物（該批洋酒係甲○○於八十八年十月十七日，在台北市○○○路○
    段十五號巨匠國際有限公司竊得之贓物），竟以新台幣（下同）十二萬元之代價
    ，向之購買，並於同月二十日經乙○○（另經臺灣臺北地方法院檢察署檢察官不
    起訴處分）之介紹，以十三萬二千元售予不知情之宏毅洋酒有限公司負責人丁○○，經丁○○報警循線於八十八年七月二十日下午五時，在台北縣中和市○○路
    八十二巷八弄三號查獲，因認被告涉有刑法三百四十九條第一項之收受贓物罪嫌
    。
二、公訴人認被告涉有右揭犯行，無非係以右揭事實，業據另案被告甲○○於八十八
    年八月九日主動向台北縣警察局汐止分局自首坦承犯行，並有被害人即巨匠國際
    有限公司負責人吳建忠、證人丁○○、另案被告乙○○之供述，且有贓物認領保
    管收據在卷，認被告與甲○○素未相識，竟於路邊以高達十二萬元之現金之購買
    ，顯與正常交易習慣有違，為其論據。
三、按犯罪事實應依證據認定之，無證據不得推定其犯罪事實。又不能證明被告犯罪
    者，應諭知無罪之判決，刑事訴訟法第一百五十四條、第三百零一條第一項分別
    定有明文。又事實之認定，應憑證據，如未能發現相當證據，或證據不足以證明
    ，自不能以推測或擬制之方法，為裁判基礎（最高法院四十年臺上字第八六號判
    例參照）。
四、訊據被告丙○○雖不否認於前開時地購買洋酒之事實，惟堅決否認係明知為贓物
    而予以買受，辯稱：其係飲料送貨員，當時正於台北市○○街○○路邊下貨時，
    該名林姓業務員詢問伊是否要買酒，並表示有促銷活動，經其打電話向乙○○詢
    問該批貨物是否得以出售獲利後，其自行檢視應非假酒，且促銷之價格亦屬合理
    ，即以現金予以購買，其並不知係他人失竊之贓物，如係贓物僅有三、四折之價
    值，其不可能以此中盤商之高價購買等語。經查：
    （一）另案被告甲○○於八十八年八月九日主動向台北縣警察局汐止分局自首坦
          承犯行，惟其於警訊中僅供稱：其於竊得當日下午三、四點在台北市○○
          街三四號前將五箱百齡罈、六箱不倒翁洋酒賣給乙名煙酒送貨員，總計新
          台幣十二萬元，其再送他一箱百齡罈洋酒；其他的洋酒，其於晚上七、八
          點在台北市○○○路、農安街口賣給另乙名煙酒送貨員六箱百齡罈、五箱
          不倒翁、三箱尊爵洋酒，總計新台幣十四萬五千元，其再送他一箱不倒翁
          洋酒等語（見八十八年度偵字第一六九一九號卷第五十六頁背面），核與
          被告所供其購入之價格一致，而甲○○係以買十一箱贈送一箱之方式出售
          ，亦與被告所供甲○○係以促銷之方式相符，故尚難僅憑甲○○於警訊中
          曾供稱出售贓物予被告，即認定被告明知該批酒品為他人失竊之贓物。
    （二）次查，被害人即巨匠國際有限公司負責人吳建忠、證人丁○○於警訊中所
          陳，亦僅係巨匠公司失竊之情形及丁○○購入該批貨物之過程（見前揭偵
          查卷第十至十二頁），亦難認係被告收受或故買贓物之積極證據。
    （三）末查，證人乙○○於本院審理中到庭證稱：被告於購入前曾打電話向其詢
          問這批酒可否買來出售，被告告知其價格，其認為可以賺到錢。．．大廠
          牌的酒商有可能會以此方式促銷，其完全不知此為贓物等語（見本院八十
          九年五月十六日訊問筆錄），核與被告所供情節一致，按被告與甲○○並
          不熟識，其於購入該批貨物前曾打電話向乙○○求證以確保其購入之價格
          得以出售獲利可知，其非明知係以低價購入而得出售圖利，且甲○○出售
          該批貨物係以促銷之方式買十一箱贈送一箱，核與一般常情亦相符，亦據
          乙○○證述明確，此外復查無其他積極證據足認被告係明知為贓物而為收
          受或故買，尚難僅因被告購入該批貨品即推論被告涉有收受贓物或故買贓
          物之犯行，本件不能證明被告犯罪，依首開說明，自應為被告無罪之諭知
          。
據上論斷，應依刑事訴訟法第三百零一條第一項，判決如主文。
本案經檢察官陳進德到庭執行職務
中      華      民      國    八十九    年      六      月     十三     日
                                        臺灣臺北地方法院刑事第九庭
                                            法  官  沈  君  玲
右正本證明與原本無異
如不服本判決，應於判決送達後十日內，向本院提出上訴狀。
                                            書記官  戴  伯  勳
中      華      民      國  八十九    年      六      月     十五     日


司法院資訊處製作；財團法人民間司法改革基金會備份。
